臺灣高等法院臺中分院民事判決
111年度上易字第56號
上  訴  人即
附帶被上訴人  林瑩眞  

訴 訟代理 人  蔡逸軒律師（法扶律師）
被 上訴 人即
附 帶上訴 人  陳慈慧  



訴 訟代理 人  林鈺儒  
上列當事人間請求損害賠償事件，兩造對於民國110年11月18日
臺灣臺中地方法院110年度訴字第2473號第一審判決，各自提起
上訴及一部附帶上訴，本院於111年3月30日言詞辯論終結，判決
如下：
    主  文
上訴及附帶上訴均駁回。
第二審訴訟費用關於上訴及附帶上訴部分，由兩造各自負擔。
    事實及理由
一、被上訴人即附帶上訴人丙○○主張：丙○○與訴外人林○○於民國
    79年12月30日結婚，至今婚姻關係存續中。上訴人即附帶被
    上訴人乙○○明知林○○為有婦之夫，仍自109年初起，與林○○
    發生婚外情，期間兩人不僅頻繁以LINE訊息打情罵俏、互稱
    老公、老婆，還多次在乙○○住所、汽車旅館等地發生性關係
    ，期間長達近2年之久，甚至於109年8月8日全家與林○○慶祝
    父親節時，電邀林○○共同前往汽車旅館。林○○每月會給乙○○
    新臺幣（下同）2萬元左右之零用錢供其花用。乙○○上開行
    為存有逾越結交普通朋友等一般社交行為之不正常往來，已
    破壞丙○○與林○○婚姻共同生活之圓滿安全及幸福，侵害丙○○
    基於夫妻婚姻關係之身分法益，且情節重大。爰依民法第18
    4條第1項前段、後段、第195條第3項準用第1項規定，請求
    乙○○給付50萬元本息之非財產上損害賠償，並請求法院擇一
    為有利之判決（原審判決駁回丙○○逾50萬元本息之請求部分
    ，丙○○未提起上訴，未繫屬本院者，不予贅述）。
二、乙○○抗辯：林○○於109年2月初，主動要求乙○○加入其LINE好
    友，多次聊天後，林○○向乙○○表白，並陳稱其多年前已跟丙
    ○○離婚，僅是因孩子才同住，雙方目前是分房睡等語，乙○○
    信以為真，而與林○○交往，直到同事透露林○○仍有婚姻存續
    之端倪，乙○○於109年3月間向林○○質問，林○○才坦承仍有婚
    姻關係，經林○○多次糾纏並苦苦哀求，乙○○一時心軟，始答
    應與林○○繼續交往，期間雖有到汽車旅館發生性關係，惟次
    數並不多。迄至109年8月18日，丙○○長女甲○○偕同林○○到乙
    ○○住處質問，乙○○立即承認有與林○○交往並下跪道歉，至此
    即結束與林○○的交往關係。丙○○請求之非財產上損害賠償過
    高，請求酌減等語。
三、原審判命乙○○應給付丙○○15萬元，及自110年10月9日起清償
    日止，按週年利率百分之5計算之利息，而駁回丙○○其餘之
    訴。兩造就其敗訴部分，分別提起上訴及一部附帶上訴，其
    等聲明如下：
（一）乙○○上訴聲明：㈠原判決不利於乙○○部分廢棄。㈡上開廢棄
      部分，丙○○於第一審之訴及假執行之聲請均駁回。答辯聲
      明：丙○○之附帶上訴駁回。
（二）丙○○附帶上訴聲明：㈠原判決關於駁回丙○○後開第二項之
      訴部分廢棄。㈡乙○○應再給付丙○○35萬元及自110年10月9
      日起至清償日止，按週年利率百分之5計算之利息。答辯
      聲明：乙○○之上訴駁回。
四、本院依民事訴訟法第270條之1第1項第3款規定，由兩造整理
    並協議簡化爭點如下：
（一）不爭執事項：
    ㈠丙○○與林○○於79年12月30日結婚，育有3名子女，至今婚姻
      關係存續中（詳原審卷第23至25頁）。
    ㈡林瑩自109年2月間開始與林○○交往，自109年3月間知悉林
      ○○有配偶，仍與之繼續交往（交往結束時間兩造有爭議）
      ，並在知悉林○○有配偶後之交往期間，有與林○○發生數次
      性行為。
    ㈢林瑩確有於109年8月8日與林○○共同前往汽車旅館。
　　㈣原證2、3、4、6為林瑩與林○○的LINE對話紀錄（詳原審卷
      第27至51、55至57頁）。
　　㈤原證7、被證3為林○○寫給林瑩的Gmail（詳原審卷第59至6
      1、101至105頁）。
　　㈥被證2、10為林瑩與林○○的簡訊對話紀錄（詳原審卷第99
      、131頁）。
（二）爭點：
    ㈠林瑩與林○○交往結束時間為何？
　　㈡丙○○主張林瑩侵害其配偶權，依民法第184條第1項前段、
      後段、第195條第3項準用同條第1項規定，請求林瑩給付
      50萬元本息之非財產上損害賠償，有無理由？
五、本院之判斷：
（一）丙○○主張林瑩自109年2月間開始與林○○交往，且自109年
      3月間知悉林○○有配偶後，仍與之繼續交往至同年8月18日
      ，及在知悉林○○有配偶後之交往期間，有與林○○發生數次
      性行為之事實，為林瑩所不爭執，並有109年7月28日至
      同年8月11日林瑩與林○○之LINE對話紀錄截圖（詳原審卷
      第27至51、55至57頁）、109年8月8日林○○之GOOGLE導航
      定位截圖（詳原審卷第53頁）、109年5月15日、同年5月1
      7日、同年8月8日林瑩與林○○之GMAIL截圖乙份（詳原審
      卷第59至61、101至103頁）、109年3月22日、同年3月23
      日之簡訊對話紀錄（詳原審卷第99頁）為證，堪信為真實
      。雖丙○○對林瑩侵害其配偶權之時間，仍有爭執，然除
      林瑩自認自109年3月間知悉林○○有配偶後，仍與之繼續
      交往至同年8月18日止，堪認為林瑩侵害丙○○配偶權之時
      間外，丙○○並無法再行舉證證明林瑩於109年2月間與林○
      ○交往之初，即知林○○為有配偶之人，及於上開時間外，
      林瑩尚有與林○○交往，或有任何侵害其配偶權之行為，
      自難認林瑩於上開時間外，尚有侵害丙○○配偶權之行為
      。
（二）按因故意或過失，不法侵害他人之權利者，負損害賠償責
      任。故意以背於善良風俗之方法，加損害於他人者亦同。
      不法侵害他人之身體、健康、名譽、自由、信用、隱私、
      貞操，或不法侵害其他人格法益而情節重大者，被害人雖
      非財產上之損害，亦得請求賠償相當之金額。前2項規定
      ，於不法侵害他人基於父、母、子、女或配偶關係之身分
      法益而情節重大者，準用之，民法第184條第1項、第195
      條第1項、第3項分別定有明文。次按婚姻係以夫妻之共同
      生活為其目的，配偶應互相協力保持其共同生活之圓滿安
      全及幸福，而夫妻互守誠實，係為確保其共同生活之圓滿
      安全及幸福之必要條件，故應解為配偶因婚姻契約而互負
      誠實之義務，配偶之一方行為不誠實，破壞共同生活之圓
      滿安全及幸福者，即為違反因婚姻契約之義務而侵害他方
      之權利。準此，倘夫妻任一方與他人間存有逾越結交普通
      朋友等一般社交行為之不正常往來關係，且其行為已逾社
      會一般通念所能容忍之範圍，即屬破壞基於婚姻配偶關係
      之生活圓滿、安全及幸福法益，該等行為與婚姻配偶權益
      所受之損害間自有相當因果關係。是如明知為他人配偶卻
      故與之交往，其互動方式依社會一般觀念，已足以動搖婚
      姻關係所重應協力保持共同生活圓滿安全幸福之忠實目的
      時，即有以違背善良風俗之方法，加損害於他人之故意，
      茍配偶確因此受非財產上之損害即精神上痛苦，自亦得依
      法請求賠償。林瑩知悉林○○為丙○○之配偶，竟與林○○有
      男女不正當交往關係，期間並發生多次性行為，已逾越女
      子與已婚男子交往之分際，足以破壞丙○○與林○○夫妻共同
      生活之圓滿、安全與幸福，揆諸前揭說明，自係故意以背
      於善良風俗之方法，加損害於丙○○基於配偶及婚姻關係之
      身分法益，而達情節重大之程度。丙○○主張其因林瑩侵
      權行為，致精神上蒙受痛苦，請求林瑩賠償其所受非財
      產上損害，洵屬有據。次按非財產上之損害即慰撫金之賠
      償，須以人格權遭遇侵害，使精神上受有痛苦為必要，其
      核給之標準固與財產上損害之計算不同，然非不可斟酌雙
      方身分資力與加害程度，及其他各種情形核定相當之數額
      （最高法院110年度台上字第2340號判決參照）。而身分
      法益與人格法益同屬非財產法益，上開有關人格法益受侵
      害酌定慰撫金之標準，自得為衡量因身分法益受侵害所生
      損害賠償金額之參考。本院參酌丙○○陳明其為大學畢業，
      曾擔任音樂老師，目前擔任家管沒有月收入，108年度、1
      09年度無薪資所得申報，名下有房屋3筆、土地10筆，有
      丙○○稅務電子閘門財產所得調件明細表可稽；林瑩自承
      大學畢業，擔任職護理師，現待業中，為低收入戶及林瑩
      名下無不動產、有一部汽車及一部機車，108年度薪資所
      得申報33萬3456元；109年度薪資所得申報48萬4072元 ，
      有林瑩稅務電子閘門財產所得調件明細表及中低收入戶
      證明可考（詳原審卷第145頁、本院限閱卷），兼衡兩造
      之身分、教育程度、家庭狀況、經濟狀況、社會地位，及
      林瑩侵害丙○○配偶權之時間、行為態樣、丙○○所受精神
      上痛苦程度，及因此尋求精神科醫師之診療協助，有中國
      醫藥大學附設醫院門診病歷及檢驗檢查報告可參（詳本院
      卷第51至55頁）等一切情狀，認林瑩應賠償丙○○所受之
      非財產上損害，以15萬元為適當。丙○○於此範圍之請求，
      自屬有據，應予准許；逾此範圍之請求，並非適當，不予
      准許。
六、綜上所述，丙○○依民法第184條第1項後段、第195條第3項準
    用第1項規定，請求乙○○給付15萬元及自起訴狀繕本送達翌
    日即110年10月9日起至清償日止，按週年利率百分之5計算
    之利息，為有理由，應予准許，逾此部分為無理由，不應准
    許。又丙○○係依民法第184條第1項前段、後段規定，請求法
    院擇一為其有利之判決，其依後者所為之請求，既有理由，
    其依前者所為之請求，即無庸再行審酌。原審就上開應准許
    部分，為乙○○敗訴之判決；就丙○○附帶上訴部分，駁回丙○○
    之訴，均無不合。兩造就上開敗訴部分，分別提起上訴及附
    帶上訴，均指摘原判決不利己之部分不當，求予廢棄改判，
    均無理由，兩造之上訴及附帶上訴均應駁回。
七、本件事證已臻明確，兩造其餘之攻擊或防禦方法及所用之證
    據，經本院斟酌後，認為均不足以影響本判決之結果，爰不
    逐一論列，附此敘明。
八、據上論結，本件上訴及附帶上訴均無理由，爰判決如主文。
中　　華　　民　　國　　111 　年　　4 　　月　　20　　日
                民事第二庭  審判長法　官  楊國精
　　　　　　　　　　　      　　　法　官  李立傑 
　　　　　　　　　　　      　　　法　官  陳得利
正本係照原本作成。
不得上訴。
                                  書記官  王譽澄
　　　　　　　　　　　　　　　　　
中　　華　　民　　國　　111 　年　　4 　　月　　20　　日